<!DOCTYPE html>
<html lang="fa" dir="rtl">

<head>
    <meta charset="UTF-8">
    <meta name="viewport" content="width=device-width, initial-scale=1.0">
    <title>بخش ۲: گرامر اصلی - فنلاندی</title>
    <link href="https://cdn.jsdelivr.net/gh/rastikerdar/vazirmatn@v33.003/Vazirmatn-font-face.css" rel="stylesheet"
        type="text/css" />
    <style>
        :root {
            --primary: #00D4FF;
            --bg-dark: #1a1a2e;
            --bg-card: rgba(25, 25, 40, 0.95);
            --text-main: #f0f0f0;
            --text-muted: #dcdcdc;
        }

        body {
            font-family: 'Vazirmatn', sans-serif;
            background: linear-gradient(135deg, var(--bg-dark) 0%, #000 80%);
            color: var(--text-main);
            margin: 0;
            padding: 10px;
            min-height: 100vh;
            line-height: 1.6;
        }

        .container {
            max-width: 950px;
            margin: 0 auto;
        }

        h1 {
            text-align: center;
            margin-bottom: 30px;
            font-size: 2em;
            color: var(--primary);
            text-shadow: 0 0 10px rgba(0, 212, 255, 0.2);
        }

        h2 {
            border-bottom: 2px solid var(--primary);
            padding-bottom: 10px;
            margin-top: 50px;
            color: var(--primary);
        }

        h3 {
            color: #8BE9FD;
            margin-top: 25px;
        }

        .card {
            background: var(--bg-card);
            border: 1px solid rgba(255, 255, 255, 0.1);
            border-radius: 12px;
            padding: 20px;
            margin-bottom: 20px;
            overflow-x: auto;
        }

        table {
            width: 100%;
            border-collapse: collapse;
            margin: 15px 0;
            background: rgba(0, 0, 0, 0.2);
            border-radius: 8px;
            min-width: 400px;
        }

        th,
        td {
            padding: 12px;
            text-align: right;
            border-bottom: 1px solid rgba(255, 255, 255, 0.1);
            font-size: 0.95em;
        }

        th {
            background: rgba(0, 212, 255, 0.1);
            color: var(--primary);
            white-space: nowrap;
        }

        tr:last-child td {
            border-bottom: none;
        }

        .highlight {
            color: #FFD700;
            font-weight: bold;
        }

        .rule-box {
            background: rgba(0, 212, 255, 0.05);
            border: 1px dashed var(--primary);
            padding: 15px;
            border-radius: 8px;
            margin: 15px 0;
        }

        .back-btn {
            display: inline-block;
            margin-bottom: 20px;
            color: var(--text-muted);
            text-decoration: none;
            background: rgba(255, 255, 255, 0.1);
            padding: 5px 15px;
            border-radius: 20px;
        }

        .grid-2 {
            display: grid;
            grid-template-columns: 1fr 1fr;
            gap: 20px;
        }

        @media (max-width: 768px) {
            .grid-2 {
                grid-template-columns: 1fr;
            }
        }
    </style>
</head>

<body>
    <div class="container">
        <a href="index-persian.html" class="back-btn">← بازگشت به فهرست</a>

        <h1>بخش ۲: گرامر اصلی (Kielioppi)</h1>

        <!-- 6. Partitive -->
        <section id="partitive">
            <h2>۶. حالت پارتیتیو (Partitiivi)</h2>
            <p>مهم‌ترین و پرکاربردترین حالت دستوری فنلاندی که مفهوم "مقداری"، "بخشی" یا "نامعین بودن" را می‌رساند.</p>

            <div class="card">
                <h3>چه زمانی استفاده می‌شود؟</h3>
                <table>
                    <thead>
                        <tr>
                            <th>قانون</th>
                            <th>مثال</th>
                            <th>توضیح</th>
                        </tr>
                    </thead>
                    <tbody>
                        <tr>
                            <td><strong>۱. بعد از اعداد (به جز ۱)</strong></td>
                            <td>Kaksi auto<strong>a</strong>, Kolme poika<strong>a</strong></td>
                            <td>دو ماشین، سه پسر</td>
                        </tr>
                        <tr>
                            <td><strong>۲. بعد از کلمات مقدار</strong></td>
                            <td>Paljon rahaa, Vähän aikaa</td>
                            <td>پول زیاد، وقت کم</td>
                        </tr>
                        <tr>
                            <td><strong>۳. جملات منفی</strong></td>
                            <td>Minulla ei ole auto<strong>a</strong></td>
                            <td>من ماشین ندارم</td>
                        </tr>
                        <tr>
                            <td><strong>۴. مواد غیرقابل شمارش</strong></td>
                            <td>Juon kahvi<strong>a</strong>, Rakastan maito<strong>a</strong></td>
                            <td>قهوه می‌نوشم (مقداری)</td>
                        </tr>
                        <tr>
                            <td><strong>۵. افعال احساسی (Partitive Verbs)</strong></td>
                            <td>Rakastan sinu<strong>a</strong>, Odotan bussi<strong>a</strong></td>
                            <td>عاشقتم، منتظر اتوبوسم</td>
                        </tr>
                        <tr>
                            <td><strong>۶. تبریک‌ها</strong></td>
                            <td>Hyvää huomenta, Hauskaa joulua</td>
                            <td>صبح بخیر، کریسمس مبارک</td>
                        </tr>
                    </tbody>
                </table>
            </div>

            <div class="card">
                <h3>ضمایر شخصی در پارتیتیو</h3>
                <table>
                    <tr>
                        <td>Minä → <strong>Minua</strong></td>
                        <td>Sinä → <strong>Sinua</strong></td>
                        <td>Hän → <strong>Häntä</strong></td>
                    </tr>
                    <tr>
                        <td>Me → <strong>Meitä</strong></td>
                        <td>Te → <strong>Teitä</strong></td>
                        <td>He → <strong>Heitä</strong></td>
                    </tr>
                </table>
                <p class="example">Minä rakastan <strong>sinua</strong>. (من تو را دوست دارم)</p>
            </div>
        </section>

        <!-- 7. KPT -->
        <section id="kpt">
            <h2>۷. درجه‌بندی صامت‌ها (KPT)</h2>
            <div class="rule-box">
                <p><strong>قانون کلیدی:</strong> صامت‌های k, p, t در ریشه کلمه تغییر می‌کنند.</p>
                <ul>
                    <li>در اسم‌ها: پسوند ژنیتیو (-n) معمولاً ریشه را <strong>ضعیف</strong> می‌کند. (Pankki -> Pankin)
                    </li>
                    <li>در فعل نوع ۱: اول شخص (n) ریشه را <strong>ضعیف</strong> می‌کند. (Nukkua -> Nukun)</li>
                    <li>در فعل نوع ۳ و ۴: ریشه پایه <strong>ضعیف</strong> است و با افزودن پسوند <strong>قوی</strong>
                        می‌شود! (Tavata -> Tapaan) ← <span class="highlight">قانون معکوس</span></li>
                </ul>
            </div>

            <div class="card">
                <h3>جدول تغییرات (قوی ↔ ضعیف)</h3>
                <div class="grid-2">
                    <table>
                        <tr>
                            <th>تغییر</th>
                            <th>مثال (اسم)</th>
                            <th>مثال (فعل)</th>
                        </tr>
                        <tr>
                            <td><strong>kk ↔ k</strong></td>
                            <td>Pankki → Pankin</td>
                            <td>Nukkua → Nukun</td>
                        </tr>
                        <tr>
                            <td><strong>pp ↔ p</strong></td>
                            <td>Kauppa → Kaupan</td>
                            <td>Oppia → Opin</td>
                        </tr>
                        <tr>
                            <td><strong>tt ↔ t</strong></td>
                            <td>Matto → Maton</td>
                            <td>Ottaa → Otan</td>
                        </tr>
                        <tr>
                            <td><strong>k ↔ --</strong></td>
                            <td>Jalka → Jalan</td>
                            <td>Lukea → Luen</td>
                        </tr>
                        <tr>
                            <td><strong>p ↔ v</strong></td>
                            <td>Apua → Avun</td>
                            <td>Lupoa → Luvaan*</td>
                        </tr>
                        <tr>
                            <td><strong>t ↔ d</strong></td>
                            <td>Pöytä → Pöydän</td>
                            <td>Tietää → Tiedän</td>
                        </tr>
                    </table>
                    <table>
                        <tr>
                            <th>تغییر</th>
                            <th>مثال (اسم)</th>
                            <th>مثال (فعل)</th>
                        </tr>
                        <tr>
                            <td><strong>nk ↔ ng</strong></td>
                            <td>Kaupunki → Kaupungin</td>
                            <td>--</td>
                        </tr>
                        <tr>
                            <td><strong>mp ↔ mm</strong></td>
                            <td>Lämmin → Lämpimän</td>
                            <td>Kammata → Kampaan (هکوس)</td>
                        </tr>
                        <tr>
                            <td><strong>lt ↔ ll</strong></td>
                            <td>Ilta → Illan</td>
                            <td>Kuunnella → Kuuntelen (معکوس)</td>
                        </tr>
                        <tr>
                            <td><strong>nt ↔ nn</strong></td>
                            <td>Ranta → Rannan</td>
                            <td>Antaa → Annan</td>
                        </tr>
                        <tr>
                            <td><strong>rt ↔ rr</strong></td>
                            <td>Parta → Parran</td>
                            <td>Ymmärtää → Ymmärrän</td>
                        </tr>
                    </table>
                </div>
            </div>
        </section>

        <!-- 8. Local Cases -->
        <section id="cases">
            <h2>۸. حالت‌های مکانی (Paikallissijat)</h2>
            <div class="card">
                <table style="text-align: center;">
                    <thead>
                        <tr>
                            <th>سوال</th>
                            <th>داخلی (In/Into/From inside)</th>
                            <th>خارجی/سطحی (On/Onto/From surface)</th>
                        </tr>
                    </thead>
                    <tbody>
                        <tr>
                            <td><strong>کجا؟<br>(Missä)</strong></td>
                            <td>
                                <strong>Inessive (-ssa/-ssä)</strong><br>
                                Talossa (در خانه)<br>Helsingissä (در هلسینکی)
                            </td>
                            <td>
                                <strong>Adessive (-lla/-llä)</strong><br>
                                Pöydällä (روی میز)<br>Torilla (در میدان [باز])
                            </td>
                        </tr>
                        <tr>
                            <td><strong>از کجا؟<br>(Mistä)</strong></td>
                            <td>
                                <strong>Elative (-sta/-stä)</strong><br>
                                Talosta (از خانه)<br>Koulusta (از مدرسه)
                            </td>
                            <td>
                                <strong>Ablative (-lta/-ltä)</strong><br>
                                Pöydältä (از روی میز)<br>Asemalta (از ایستگاه)
                            </td>
                        </tr>
                        <tr>
                            <td><strong>به کجا؟<br>(Mihin)</strong></td>
                            <td>
                                <strong>Illative (-Vn / -hVn / -seen)</strong><br>
                                Taloon (به خانه)<br>Helsinkiin (به هلسینکی)
                            </td>
                            <td>
                                <strong>Allative (-lle)</strong><br>
                                Pöydälle (به روی میز)<br>Minulle (برای من/به من)
                            </td>
                        </tr>
                    </tbody>
                </table>
            </div>

            <div class="card">
                <h3>قوانین ساخت Illative (به داخل...)</h3>
                <ul>
                    <li><strong>کلمات کوتاه (-Vn):</strong> تکرار آخرین واکه + n.<br>Talo -> Talo<strong>on</strong>,
                        Koti -> Koti<strong>in</strong></li>
                    <li><strong>کلمات تک سیلابی (-hVn):</strong> تکرار واکه + n + h.<br>Työ -> Työ<strong>hön</strong>,
                        Maa -> Maa<strong>han</strong></li>
                    <li><strong>کلمات طولانی چند سیلابی (-seen):</strong><br>Espoo -> Espoo<strong>seen</strong>, Lontoo
                        -> Lontoo<strong>seen</strong>, Huone -> Huonee<strong>seen</strong></li>
                </ul>
            </div>
        </section>

        <!-- 9. Sentence Types -->
        <section id="sentences">
            <h2>۹. انواع جملات (Lauseet)</h2>
            <div class="grid-2">
                <div class="card">
                    <h3>جملات مالکیت (Omistuslause)</h3>
                    <p>فرمول: <strong>مالک + lla + on + شیء</strong></p>
                    <ul>
                        <li>Minulla on kissa. (من گربه دارم)</li>
                        <li>Sinulla on rahaa. (تو پول داری)</li>
                        <li>Meillä on aikaa. (ما وقت داریم)</li>
                        <li>Pekalla on auto. (پکا ماشین دارد)</li>
                    </ul>
                </div>
                <div class="card">
                    <h3>جملات وجودی (Eksistentiaalilause)</h3>
                    <p>فرمول: <strong>مکان + ssa/lla + on + فاعل</strong></p>
                    <ul>
                        <li>Pöydällä on kynä. (روی میز خودکار است)</li>
                        <li>Suomessa on lunta. (در فنلاند برف هست)</li>
                        <li>Kaapissa on ruokaa. (در کمد غذا هست)</li>
                    </ul>
                </div>
            </div>
        </section>

        <!-- 10. Noun Types -->
        <section id="nouns">
            <h2>۱۰. انواع اسم‌ها (Nominityypit)</h2>
            <div class="card">
                <h3>جدول صرف اسم‌های خاص</h3>
                <div style="overflow-x: auto;">
                    <table style="font-size: 0.9em;">
                        <thead>
                            <tr>
                                <th>نوع</th>
                                <th>اصلی (Nom)</th>
                                <th>Genitive (-n)</th>
                                <th>Partitive (-a/ta)</th>
                                <th>Inessive (-ssa)</th>
                                <th>Illative</th>
                            </tr>
                        </thead>
                        <tbody>
                            <tr>
                                <td><strong>-e word</strong></td>
                                <td>Perhe (خانواده)</td>
                                <td>Perheen</td>
                                <td>Perhettä</td>
                                <td>Perheessä</td>
                                <td>Perheeseen</td>
                            </tr>
                            <tr>
                                <td><strong>-e word</strong></td>
                                <td>Lääke (دارو)</td>
                                <td>Lääkkeen (KPT*)</td>
                                <td>Lääkettä</td>
                                <td>Lääkkeessä</td>
                                <td>Lääkkeeseen</td>
                            </tr>
                            <tr>
                                <td><strong>-nen</strong></td>
                                <td>Nainen (زن)</td>
                                <td>Naisen</td>
                                <td>Naista</td>
                                <td>Naisessa</td>
                                <td>Naiseen</td>
                            </tr>
                            <tr>
                                <td><strong>-in</strong></td>
                                <td>Puhelin (تلفن)</td>
                                <td>Puhelimen</td>
                                <td>Puhelinta</td>
                                <td>Puhelimessa</td>
                                <td>Puhelimeen</td>
                            </tr>
                            <tr>
                                <td><strong>Old -i</strong></td>
                                <td>Järvi (دریاچه)</td>
                                <td>Järven</td>
                                <td>Järveä</td>
                                <td>Järvessä</td>
                                <td>Järveen</td>
                            </tr>
                            <tr>
                                <td><strong>Old -i</strong></td>
                                <td>Lapsi (بچه)</td>
                                <td>Lapsen</td>
                                <td>Lasta</td>
                                <td>Lapsessa</td>
                                <td>Lapseen</td>
                            </tr>
                        </tbody>
                    </table>
                </div>
            </div>
        </section>

        <!-- 11. Verb Type 4 -->
        <section id="verb4">
            <h2>۱۱. فعل نوع ۴ (-ata / -ota / -uta)</h2>
            <p><strong>قانون:</strong> حذف t (معمولاً باعث ایجاد دو واکه می‌شود). در این فعل‌ها KPT معکوس است (ضعیف ->
                قوی).</p>
            <div class="card">
                <div style="overflow-x: auto;">
                    <table style="font-size: 0.85em;">
                        <thead>
                            <tr>
                                <th>فعل</th>
                                <th>Minä</th>
                                <th>Sinä</th>
                                <th>Hän</th>
                                <th>Me</th>
                                <th>Te</th>
                                <th>He</th>
                            </tr>
                        </thead>
                        <tbody>
                            <tr>
                                <td><strong>Osata</strong> (دانستن)</td>
                                <td>Osaan</td>
                                <td>Osaat</td>
                                <td>Osaa</td>
                                <td>Osaamme</td>
                                <td>Osaatte</td>
                                <td>Osaavat</td>
                            </tr>
                            <tr>
                                <td><strong>Avata</strong> (باز کردن)</td>
                                <td>Avaan</td>
                                <td>Avaat</td>
                                <td>Avaa</td>
                                <td>Avaamme</td>
                                <td>Avaatte</td>
                                <td>Avaavat</td>
                            </tr>
                            <tr>
                                <td><strong>Siivota</strong> (تمیز کردن)</td>
                                <td>Siivoan</td>
                                <td>Siivoat</td>
                                <td>Siivoaa</td>
                                <td>Siivoamme</td>
                                <td>Siivoatte</td>
                                <td>Siivoavat</td>
                            </tr>
                            <tr>
                                <td><strong>Tavata</strong> (ملاقات)</td>
                                <td>Tapaan*</td>
                                <td>Tapaat*</td>
                                <td>Tapaa</td>
                                <td>Tapaamme*</td>
                                <td>Tapaatte*</td>
                                <td>Tapaavat</td>
                            </tr>
                            <tr>
                                <td><strong>Pelata</strong> (بازی کردن)</td>
                                <td>Pelaan</td>
                                <td>Pelaat</td>
                                <td>Pelaa</td>
                                <td>Pelaamme</td>
                                <td>Pelaatte</td>
                                <td>Pelaavat</td>
                            </tr>
                            <tr>
                                <td><strong>Herätä</strong> (بیدار شدن)</td>
                                <td>Herään</td>
                                <td>Heräät</td>
                                <td>Herää</td>
                                <td>Heräämme</td>
                                <td>Heräätte</td>
                                <td>Heräävät</td>
                            </tr>
                            <tr>
                                <td><strong>Korjata</strong> (تعمیر کردن)</td>
                                <td>Korjaan</td>
                                <td>Korjaat</td>
                                <td>Korjaa</td>
                                <td>Korjaamme</td>
                                <td>Korjaatte</td>
                                <td>Korjaavat</td>
                            </tr>
                            <tr>
                                <td><strong>Maalata</strong> (نقاشی کردن)</td>
                                <td>Maalaan</td>
                                <td>Maalaat</td>
                                <td>Maalaa</td>
                                <td>Maalaamme</td>
                                <td>Maalaatte</td>
                                <td>Maalaavat</td>
                            </tr>
                        </tbody>
                    </table>
                </div>
            </div>
        </section>

        <!-- 12. Verb Type 5 -->
        <section id="verb5">
            <h2>۱۲. فعل نوع ۵ (-ita / -itä)</h2>
            <p><strong>قانون:</strong> حذف -ita/-itä و افزودن <strong>-tse-</strong>.</p>
            <div class="card">
                <div style="overflow-x: auto;">
                    <table style="font-size: 0.85em;">
                        <thead>
                            <tr>
                                <th>فعل</th>
                                <th>Minä</th>
                                <th>Sinä</th>
                                <th>Hän</th>
                                <th>Me</th>
                                <th>Te</th>
                                <th>He</th>
                            </tr>
                        </thead>
                        <tbody>
                            <tr>
                                <td><strong>Tarvita</strong> (نیاز داشتن)</td>
                                <td>Tarvitsen</td>
                                <td>Tarvitset</td>
                                <td>Tarvitsee</td>
                                <td>Tarvitsemme</td>
                                <td>Tarvitsette</td>
                                <td>Tarvitsevat</td>
                            </tr>
                            <tr>
                                <td><strong>Valita</strong> (انتخاب کردن)</td>
                                <td>Valitsen</td>
                                <td>Valitset</td>
                                <td>Valitsee</td>
                                <td>Valitsemme</td>
                                <td>Valitsette</td>
                                <td>Valitsevat</td>
                            </tr>
                            <tr>
                                <td><strong>Häiritä</strong> (مزاحم شدن)</td>
                                <td>Häiritsen</td>
                                <td>Häiritset</td>
                                <td>Häiritsee</td>
                                <td>Häiritsemme</td>
                                <td>Häiritsette</td>
                                <td>Häiritsevät</td>
                            </tr>
                            <tr>
                                <td><strong>Hallita</strong> (کنترل کردن)</td>
                                <td>Hallitsen</td>
                                <td>Hallitset</td>
                                <td>Hallitsee</td>
                                <td>Hallitsemme</td>
                                <td>Hallitsette</td>
                                <td>Hallitsevat</td>
                            </tr>
                            <tr>
                                <td><strong>Mainita</strong> (اشاره کردن)</td>
                                <td>Mainitsen</td>
                                <td>Mainitset</td>
                                <td>Mainitsee</td>
                                <td>Mainitsemme</td>
                                <td>Mainitsette</td>
                                <td>Mainitsevat</td>
                            </tr>
                        </tbody>
                    </table>
                </div>
            </div>
        </section>

        <p style="text-align:center; margin-top: 50px;">
            <a href="v-review.html"
                style="background: var(--primary); color: #000; padding: 15px 30px; text-decoration: none; border-radius: 30px; font-weight: bold;">ادامه
                به بخش ۳: مرور و تمرین →</a>
        </p>

    </div>
</body>

</html>